【裁判字號】    96,訴,1462
【裁判日期】    970424
【裁判案由】    違反毒品危害防制條例
【裁判全文】
臺灣屏東地方法院刑事判決              96年度訴字第1462號
公  訴  人  臺灣屏東地方法院檢察署檢察官
被      告  甲○○
上列被告因違反毒品危害防制條例案件，經檢察官提起公訴（96
年度毒偵字第2269號），茲因被告就被訴事實為有罪之陳述，經
告知簡式審判程序意旨，並聽取公訴人及被告之意見後，本院合
議庭裁定由受命法官獨任依簡式審判程序審理，判決如下：
    主  文
甲○○施用第一級毒品，處有期徒刑壹年。
    事  實
一、甲○○前因施用毒品案件，經本院96年度毒聲字第35號裁定
    令入勒戒處所施予觀察、勒戒，於民國96年4 月20日入所執
    行，因無繼續施用毒品傾向，於96年6 月7 日出所執行完畢
    。
二、詎其經前開觀察、勒戒執行完畢後5 年內，仍不知悔改，復
    基於施用第一級毒品之犯意，於96年10月4 日下午2 時許，
    在其位於屏東縣內埔鄉○○村○○鄰○○路749 號之住處內，
    以皮下注射之方式（針筒於查獲前已經丟棄而滅失），施用
    第一級毒品海洛因1 次。嗣為警於96年10月4 日晚間7 時20
    分許，在屏東縣內埔鄉○○村○○路21號前，因發現其手臂
    上注射毒品痕跡而循線查獲，經採其尿液送驗結果，呈嗎啡
    即海洛因經人體水解代謝產物陽性反應。
三、案經屏東縣警察局內埔分局報告臺灣屏東地方法院檢察署檢
    察官偵查起訴。
    理  由
一、前揭施用第一級毒品海洛因之犯罪事實，業據被告甲○○於
    本院審理時自承不諱，又其經查獲採尿送正修科技大學超微
    量研究科技中心以氣相層析質譜儀法（GC／MS）等科學方法
    檢驗結果，亦呈嗎啡即海洛因經人體水解代謝產物之陽性反
    應，有該中心96年10月19日，編號R00-0000-000號檢驗報告
    存卷可按，為鑑定機關本於專業知識暨以精密儀器測試後所
    得之結論，自可憑信。被告甲○○自白施用海洛因，堪信與
    事實相符。
二、被告甲○○前因施用毒品案件，經本院96年度毒聲字第35號
    裁定令入勒戒處所施予觀察、勒戒，於96年4 月20日入所執
    行，因無繼續施用毒品傾向，於96年6 月7 日出所執行完畢
    ，有臺灣高等法院被告前案紀錄表、臺灣屏東地方法院檢察
    署刑案資料查註紀錄表、全國施用毒品案件紀錄表、受觀察
    勒戒人毒品及前科紀錄簡列表各1 份在卷可按，其經觀察、
    勒戒執行完畢，5 年內再犯本件施用第一級毒品海洛因之犯
    罪事證已臻明確，應依法論科。
三、按海洛因為毒品危害防制條例第2 條第2 項第1 款規定之第
    一級毒品，除法律另有規定者外，不得持有、施用。核被告
    甲○○所為，係犯毒品危害防制條例第10條第1 項之施用第
    一級毒品罪。其因施用而持有海洛因之低度行為，應為施用
    之高度行為所吸收，不另論罪。
四、爰審酌被告甲○○之年齡、品行、智識能力、犯罪手段、行
    為對法益造成侵害之程度，其為66年2 月12日出生、受有高
    職畢業教育程度、業工之人，有警詢年籍等資料在卷可參，
    本件犯罪時適屆而立，竟不知進取而犯罪，茲就其施用毒品
    之犯罪類型，雖有認為僅屬自戕行為，並未涉侵害他人法益
    者，惟姑不論此見與我國現行刑事立法除就行為人藉自殘行
    為達到其他侵害國家、社會法益結果之目的，而在相關特別
    立法如妨害兵役治罪條例等特別法中定以處罰之規定外，向
    不加罰於單純自殘，甚或自殺行為所表彰之規範體系價值觀
    念相左，況毒品危害防制條例第10條所規定對施用毒品行為
    之處罰，其法定刑猶相當，或更甚（如施用第一級毒品罪）
    於刑法中關於故意「傷害他人」規定罪責，舉輕明重，足徵
    其規範保護之法益，原不在該「自戕」行為本身所造成行為
    人個人身體健康之有形侵害。蓋民主法治國家之所異於獨裁
    、集權社會，其國家政策、社會發展，均取決於以全體公民
    個人意志累積形成之群體意志，凡公民不分性別、學歷、職
    業、貧富、愚智，任由鴻儒碩彥至販夫走卒，其個人意志之
    表現就群體意志決定之形成，均屬等值，直接影響國家、社
    會整體之命運，至關重要，則個人基於自主、健全意思所表
    現之公民意志，不分良窳，均應尊重，然若有藉不正手段影
    響他人或自陷個人健全自主意志不能正常形成、表現者，不
    僅直接侵蝕公民群體意志形成之基礎，迫令其他自重慎行大
    眾均須承受建立在該不健全基礎形成之公共政策、社會生活
    品質之結果，對於國家、社會法益及人民全體利益，猶已構
    成危害，是如投票受賄罪所規範者，即在禁止公民匯集個人
    自主意志以形成群體意志之過程受不當影響及控制，即為適
    例。今毒品除可對個人身體健康造成有形傷害外，就人之身
    體及精神形成高度成癮性及依賴性，猶足以抑制個人表現其
    本於心性能力所為自主意志之決定，並進而造成群體意志表
    現遭不當扭曲之危險，直接影響國家、社會之發展，侵害至
    鉅，斷非僅止於個人健康之危害；被告甲○○前因施用毒品
    而經觀察、勒戒執行完畢未幾即重蹈覆轍，除徵其守法觀念
    薄弱，先前所為矯治顯無助其改善惡性，對其個人身心、家
    庭及國家、社會之危害非輕，並考量其犯罪施用毒品之情節
    ，及其犯罪經查獲後，尚能坦認犯行，態度尚可等一切情狀
    ，量處如主文所示之刑，以資儆懲。
五、未扣案而供被告本件施用海洛因犯罪使用之注射針筒，除據
    被告甲○○供稱於查獲前已經丟棄而滅失，依現有卷證復不
    能證明其尚存在，爰不另為沒收之諭知，附此敘明。
據上論斷，依刑事訴訟法第273 條之1 第1 項、第299 條第1 項
前段，毒品危害防制條例第10條第1 項，刑法第11條前段，判決
如主文。
本案經檢察官許英輝到庭執行職務
中    華    民    國    97    年    4     月    24    日
                  刑事第二庭    法  官  陳松檀
以上正本證明與原本無異。
如不服本判決應於收受本判決送達後10日內向本院提出上訴書狀
，其未敘述上訴理由者，並得於提起上訴後10日內向本院補提理
由書狀（均須按他造當事人之人數附繕本）「切勿逕送上級法院
」
中    華    民    國    97    年    4     月    24    日
                                書記官  林祥玉
附錄本件判決引用之法條：
毒品危害防制條例第10條
施用第一級毒品者，處6 月以上5 年以下有期徒刑。


司法院資訊處製作；財團法人民間司法改革基金會備份。
